【裁判字號】    89,台非,407
【裁判日期】    891109
【裁判案由】    傷害
【裁判全文】
最高法院刑事判決                                八十九年度台非字第四○七號
    上訴人  最高法院檢察署檢察總長
    被  告  甲○○
右上訴人因被告傷害案件，對於台灣台中地方法院中華民國八十九年一月六日保安處
分之確定裁定（八十九年度聲字第四一號，聲請案號：台灣台中地方法院檢察署八十
八年度偵字第一四○八一號），認為違法，提起非常上訴，本院判決如左：
    主  文
原裁定撤銷。
甲○○令入相當處所，施以監護貳年。
    理  由
非常上訴理由稱：「按判決不適用法則者，為違背法令，刑事訴訟法第三百七十八條
定有明文。又因心神喪失而不罰者，得令入相當處所，施以監護，處分期間為三年以
下。法院認為有諭知保安處分之必要者，並應諭知其處分及期間，亦有刑法第八十七
條第一項、第三項規定及參照刑事訴訟法第三百零一條第二項之規定自明。本件受處
分人甲○○於民國八十八年三月十日上午七時三十分在台中縣大甲鎮○○路二二四之
二十四號林德和家中所為傷害犯行，經行政院國軍退除役官兵輔導委員會台中榮民總
醫院鑑定結果，認是時甲○○之精神狀態應屬心神喪失，從而，檢察官據以為不起訴
處分，並依保安處分執行法第四條第三項聲請付保安處分，原裁定於核符規定諭知令
入相當處所施以監護時，應同時諭知監護之期間，竟疏未諭知，致形成不定期之監護
，不利受處分人。且有不適用法則之違背法令。案經確定，因該裁定與科刑判決有同
等效力，爰依刑事訴訟法第四百四十一條、第四百四十三條提起非常上訴，以資救濟
及糾正。」等語。
本院按宣付保安處分之確定裁定與科刑之確定判決有同一效力，如有違背法令，自得
提起非常上訴。復按判決不適用法則者，為違背法令，刑事訴訟法第三百七十八條定
有明文。又因心神喪失而不罰者，得令入相當處所，施以監護，處分期間為三年以下
；再法院認為有諭知保安處分之必要者，並應諭知其處分及期間，刑法第八十七條第
一項、第三項及刑事訴訟法第三百零一條第二項亦分別著有明文。本件原裁定認定被
告甲○○係心神喪失之人，諭知令入相當處所施以監護，惟漏未宣告監護之期間，依
照首開規定，即有違誤。案經確定，非常上訴意旨執以指摘，洵有理由。原裁定未諭
知監護期間自屬不利於被告，爰由本院將原裁定撤銷改判，以資糾正。
據上論結，應依刑事訴訟法第四百四十七條第一項第一款但書、刑法第八十七條第一
項、第三項，判決如主文。
中      華      民      國    八十九    年     十一     月      九      日
                              最高法院刑事第十一庭
                                  審判長法官  陳  炳  煌
                                        法官  陳  正  庸
                                        法官  陳  世  雄
                                        法官  徐  文  亮
                                        法官  吳  信  銘
      右正本證明與原本無異
                                              書  記  官
中      華      民      國    八十九    年     十一     月     十五     日


司法院資訊處製作；財團法人民間司法改革基金會備份。
